臺灣高等法院臺中分院刑事判決　　　　 96年度上訴字第674號
上　訴　人　臺灣臺中地方法院檢察署檢察官
上　訴　人
即　被　告　乙○○
　　　　　　　　　　(
上列上訴人因被告毒品危害防制條例案件，不服臺灣臺中地方法
院95年度訴字第3257號中華民國95年12月13日第一審判決（起訴
案號：臺灣臺中地方法院檢察署95毒偵字第4857號），提起上訴
，及移送併辦（臺灣臺中地方法院檢察署96毒偵字第51、1218
號），本院判決如下：
    主  文
原判決撤銷。
乙○○施用第一級毒品，累犯，處有期徒刑柒月；扣案之第一級
毒品海洛因陸包（合計淨重壹點零玖公克，空包裝總重壹點參玖
公克）均沒收銷燬之。
    犯罪事實
一、乙○○曾因偽造文書案件，經台灣臺中地方法院判處有期徒
    刑5月，如易科罰金以銀元3百元折算1日確定，於民國93年9
    月20日易科罰金執行完畢；又因施用毒品案件，經送勒戒處
    所觀察、勒戒後，認無繼續施用毒品之傾向，於94年4月13
    日執行完畢釋放，並由臺灣臺中地方法院檢察署檢察官以94
    年度毒偵字第1804號為不起訴處分確定。詎其猶不知悔改，
    復於前開有期徒刑及觀察、勒戒之執行完畢釋放後5年內，
    因失業心情欠佳，於95年9月26日下午3時許止，在其臺中市
    北屯區○○路○段39之4號住處，將少許海洛因添加礦泉水稀
    釋後，再以注射針筒施打於手臂之方式，施用第一級毒品海
    洛因1次。嗣於95年9月26日晚上10時50分許，在臺中市○○
    區○○路4段與熱河路口處，為警盤查，發覺其為列管之施
    用毒品人口，並在其褲袋皮包內，扣得第一級毒品海洛因6
    包（合計淨重1.09公克，空包裝總重1.39公克），經帶返警
    局採集尿液送驗後，查悉上情。
二、案經臺中市警察局第二分局報告臺灣臺中地方法院檢察署檢
    察官偵查起訴。
    理  由
一、訊據被告乙○○對於上開犯罪事實已坦承不諱，復有前揭毒
    品扣案可稽，且被告為警查獲後所採集之尿液，經送驗結果
    ，呈嗎啡陽性反應，有詮昕科技股份有限公司濫用藥物尿液
    檢驗報告在卷可證，而扣案之白粉6包（合計淨重1.09公克
    ，空包裝總重1.39公克），經鑑定確係海洛因毒品，亦有法
    務部調查局鑑定書附卷可證，堪認被告上開自白確與事實相
    符，足以採信。又被告前因施用毒品案件，經送勒戒處所觀
    察、勒戒後，認無繼續施用毒品之傾向，於94年4月13日執
    行完畢釋放，並由臺灣臺中地方法院檢察署檢察官以94年度
    毒偵字第1804號為不起訴處分確定，有臺灣高等法院被告前
    案紀錄表附卷足憑，其於因施用毒品案件，經法院裁定送觀
    察勒戒後5年內，再犯施用毒品之罪，事證明確，被告犯行
    洵堪認定。至於被告自白除上述有罪部分外，其餘施用毒品
    之自白，並無其他積極證據足資佐證，自不得僅以被告之自
    白即認其確有其餘施用第一級毒品部分之犯行，併此敘明。
二、核被告所為係犯毒品危害防制條例第10條第1項之施用第一
    級毒品罪。被告持有毒品之低度行為，應為施用之高度行為
    所吸收，不另論罪。原審認被告罪證明確，而予論罪科刑，
    固非無見；惟(1)按刑法第56條連續犯之規定業於94年1月7日
    修正公布刪除，並於95年7月1日施行，而依新法對於上開反
    覆實施犯罪模式之對應處置，除合於「接續犯」或「包括一
    罪」之情形外，則僅能依數罪併罰之規定個別處斷。學理上
    「包括一罪」概念中，與施用毒品之犯罪型態較有關聯者，
    應屬「集合犯」之態樣，此即依一般社會通念，特定犯罪行
    為具有反覆實施之特性，立法者於制定刑罰法律之初，亦已
    認知該種行為類型之反覆性，而有意藉由法條中客觀構成要
    件之行為要素，涵括上開具有反覆實施特性之數個犯罪行為
    ，仍僅接受一次刑法之評價為已足；然施用毒品犯罪，或為
    零星偶一之施用，或長期不間斷的反覆施用，均有其可能性
    ，是自難認立法者於制定刑罰法律之初，已認知施用毒品行
    為必屬具反覆性之犯罪，且有意藉由法條中客觀構成要件之
    行為要素，涵括上開具有反覆實施特性之數個犯罪行為。況
    實務上最高法院歷來僅將專以觸犯該等法條之罪，為其日常
    生活之職業者之常業犯，認為其性質上屬多數行為之集合犯
    ，在法律上將之擬制為一罪（即學理上稱之實質上一罪）（
    最高法院92年台上字5115號判決、92年台上字第4959號判決
    、93年台上字第3609號判決、94年台上字第4567號判決），
    而本次刑法修正既依據「刑罰公平原則」之考量，刪除有關
    連續犯之規定，並將含有連續犯性質之常業犯一併全數刪除
    （參見刑法修正草案總說明），則再以集合犯之概念評價多
    數施用毒品之行為，即有不當，因此，多次施用毒品犯罪之
    行為，當無論以「集合犯」之餘地，此時則應回歸一般刑法
    上行為單、複數之認定，而予論罪科刑，較稱妥適。原審認
    被告施用第一級毒品之犯行屬集合犯之一罪關係，亦有未洽
    ；(2)原審除認定被告有如事實欄所示之施用第一級毒品之犯
    行外，並認定被告有自95年9月初起至95年9月26日之前2、3
    日止之多次施用第一級毒品犯行，惟此部分除被告之自白外
    ，並無其他積極證據足資佐證，自不得僅以被告之自白即認
    其確有此部分施用第一級毒品之犯行，是原審此部分之事實
    認定亦有未合。被告與檢察官均以被告另於95年9月上旬某
    日起至95年12月4日下午1時許，在台中市○○路○段37巷1
    弄11號或臺中市○區○○街30號大吉利旅社310號房等處，
    施用第一級毒品海洛因多次，遭警查獲，因與起訴部分屬於
    包括一罪之「集合犯」，依審判不可分原則，該案應為起訴
    效力所及，原審未及斟酌審判，原判決難認允當等語，指摘
    原判決不當，雖無理由，惟原判決既有上開可議之處，自應
    由本院將原判決撤銷改判。被告乙○○曾因偽造文書案件，
    經台灣臺中地方法院判處有期徒刑5月，如易科罰金以銀元3
    百元折算1日確定，於93年9月20日易科罰金執行完畢，有臺
    灣高等法院被告前案紀錄表附卷足憑，其於有期徒刑執行完
    畢後，5年內再犯本件有期徒刑以上之罪，為累犯，依刑法
    第47條第1項規定加重其刑。爰審酌被告乙○○之素行、施
    用毒品係殘害自身之行為、公訴人具體求處9月有期徒刑、
    被告犯後坦承犯行、態度良好等一切情狀，量處如主文所示
    之刑。扣案之第一級毒品海洛因陸包（合計淨重壹點零玖公
    克，空包裝總重壹點參玖公克），應依毒品危害防治條例第
    18 條第1項前段規定，宣告沒收銷燬之。關於移送併案審理
    部分之被告施用第一級毒品犯行，應評價為獨立行為，自當
    論以數罪而分論併罰，難認與本案起訴部分具有實質上或裁
    判上一罪關係，非本案起訴效力所及，本院自不得併予審理
    ，應退由檢察官另行依法處理，併此敘明。
據上論結，應依刑事訴訟法第369條第1項前段、第364條、第299
條第1項前段，毒品危害防制條例第10條第1項、第18條第1項前
段，刑法第11條前段、第47條第1項，判決如主文。
本案經檢察官甲○到庭執行職務。
中　　華　　民　　國　　96　　年　　6 　　月　　27　　日
            刑事第十庭  審判長法  官  林  照  明
                              法  官  蔡  名  曜
                              法  官  李  平  勳
上列正本證明與原本無異。
如不服本判決應於收受送達後10日內向本院提出上訴書狀，其未
敘述上訴之理由者並得於提起上訴後10日內向本院補提理由書（
均須按他造當事人之人數附繕本）。
                              書記官  許  哲  禎
中　  華　 　民　　國　 96　　年 　 7 　  月　  2   　日
附錄本案論罪科刑法條全文
毒品危害防制條例第10條第1項
施用第一級毒品者，處6月以上5年以下有期徒刑。
